臺灣高等法院刑事判決　　　　　　　　99年度上易字第2909號
上　訴　人
即　被　告　周健杉
選任辯護人　汪團森律師
上列上訴人因竊盜案件，不服臺灣板橋地方法院99年度易字第14
77號，中華民國99年11月18日第一審判決（起訴案號：臺灣板橋
地方法院檢察署99年度偵字第11005號），提起上訴，本院判決
如下：
    主  文
原判決撤銷。
周健杉無罪。
    理  由
一、本件公訴意旨略以：周健杉意圖為自己不法所有，基於竊盜
    之犯意，於97年7月19日凌晨3時10分許，利用其所有之三輪
    車幫忙搬運許美珠衣物之機會，前往臺北縣中和市○○路18
    3號旁附近，周健杉即攀爬圍牆進入牆後，將廖明秋所有之
    鐵皮屋鋁門窗扳開些許細縫，鑽入該鐵皮屋（侵入住宅未據
    告訴），將該鐵皮屋內之鋁門窗拆卸，竊取鋁門窗1片、流
    理台1座、白鐵5片等物得手後，先自行將上開竊取物品搬出
    放置地面，再逐步搬置三輪車上，於搬運之際適邱瑞堂行經
    該處發覺阻止，並報警處理，周健杉隨即逃離現場，嗣警到
    場當場於該三輪車上查獲白鐵5片、流理台1台、鋁門窗1片
    等物，而查悉上情，因認被告周健杉涉犯刑法第321條第1項
    第2款之毀壞安全設備竊盜罪嫌。
二、按被告以外之人於審判外之言詞或書面陳述，除法律有規定
    者外，不得作為證據，刑事訴訟法第159條第1項定有明文。
    而被告以外之人於審判外之陳述，經當事人於審判程序同意
    作為證據，法院審酌該言詞陳述或書面陳述作成時之情況，
    認為適當者，得為證據，則為同法第159條之5第1項所明定
    。以下所引證人即被害人廖明秋於司法警察調查及偵查中具
    結向檢察官所為陳述、證人許美珠偵查中之證詞，雖均係上
    訴人即被告周健杉以外之人於審判外之陳述，然被告及辯護
    人於本院不爭執其證據能力，經審酌其等言詞陳述之情況，
    認為適當，應認皆有證據能力。證人許美珠於警詢之陳述，
    經被告之辯護人否認其證據能力，核該陳述為被告以外之人
    於審判外所為，且與例外得允許具證據能力之規定不符，因
    認許美珠之警詢筆錄無證據能力，惟仍得作為彈劾證據。
三、按犯罪事實應依證據認定之，無證據不得認定犯罪事實；不
    能證明被告犯罪者，應諭知無罪之判決，刑事訴訟法第154
    條第2項、第301條第1項分別定有明文。又所謂認定犯罪事
    實之證據，係指足以認定被告確有犯罪行為之積極證據而言
    ，如未發現相當證據，或證據不足以證明，自不能以推測或
    擬制之方法，以為裁判基礎。又按認定不利於被告之事實，
    需依積極證據，茍積極證據不足為不利於被告事實之認定時
    ，即應為有利於被告之認定，更不必有何有利之證據。次按
    刑事訴訟上證明之資料，無論其為直接證據或間接證據，均
    須達於通常一般人均不致於有所懷疑，而得確信其為真實之
    程度，始得據為有罪之認定，若其關於被告是否犯罪之證明
    未能達此程度，而有合理性懷疑之存在，致使無從形成有罪
    之確信，即不得遽為不利被告之認定（最高法院76年臺上字
    第4986號判例參照）。
四、訊據被告否認有何竊盜犯行，辯稱：其於案發當天並未與許
    美珠見面，廖明秋之鐵皮屋遭竊時，其亦未在場，許美珠與
    不詳之人行竊所使用之三輪車並非被告所有，且被告患有智
    能障礙等語。經查：廖明秋所有、坐落臺北縣中和市○○路
    183號旁之鐵皮屋，於97年7 月19日凌晨3時10分許，遭人扳
    開、破壞鋁窗之安全設備，入內竊取流理台1座、白鐵5片及
    該鋁窗1片之事實，業據證人廖明秋於警詢及檢察官訊問時
    具結證述綦詳，並經目擊證人邱瑞堂於原審結證明確，且有
    前開鋁窗、流理台、白鐵扣案及贓物認領保管單、採證照片
    等存卷為佐證，雖得認定失竊案真實，惟無足夠之積極證據
    得以證明被告為該竊案之行為人，說明如下：
  (一)證人即查獲被告之中和分局積穗派出所員警黃子耀亦於偵查
    中證稱：97年7月19日接獲勤務中心通報前往前揭鐵皮屋時
    ，現場僅有許美珠1人及三輪車1台等語（見第21339號偵卷
    第62、63頁），是依黃子耀之證述，僅足以認定97年7月19
    日告訴人遭竊當時，許美珠身處前揭鐵皮屋旁，現場並有三
    輪車1台之事實，惟三輪車事後並未發還車主，被告復否認
    三輪車為其所有，三輪車究為何人所有不明，無從證明該三
    輪車為被告所有，而以黃子耀之前開證述，並無從逕推論被
    告下手行竊。
  (二)在本件失竊地點外目擊本件竊案之證人邱瑞堂於原審結證：
    「當時我帶東西去賣，經過便利商店對面的鐵皮屋，看到一
    個男的、一個女的，那個男的已經把鐵皮屋鋁門窗撬開，進
    入鐵皮屋，聽到屋內鏗鏗鏘鏘的聲音，鐵皮屋的鐵門被拉起
    一個縫，有人丟出鋁製鐵板之類的東西，我看到有一個女的
    在那邊徘徊，就是在庭證人許美珠，那個男的把東西丟出來
    之後就從鋁窗出來，看到那個男的把丟出來的東西一部分搬
    到他的三輪車，一部分拿到排水溝柱子旁。」、「……凌晨
    兩人在那邊很可疑，所以我就到便利商店旁邊的柱子，看到
    所有的過程，跟她們距離隔一條馬路，大約是證人席到檢察
    官的位置，我近視約兩三百，當時光線還可以，有路燈，我
    站立的位置也有亮燈。」、「就是在庭被告，我現在可以確
    認，就是我當時看到的人，且他當時還掉了一支鞋子。」、
    「（問：被告在現場有承認他偷東西嗎？）他有說他進去搬
    東西，他只有跟我講一兩句，反而是那個女的一直說東西不
    是我拿的。」、「（問：有沒有可能是誤認？）我現在是面
    容判斷，被告非常像我當時看到的人」等語（見原審卷第48
    頁起），是邱瑞堂於原審見到被告，形容被告「非常像」其
    於竊案當時所見之男竊賊。另據邱瑞堂於警詢所描述，在逃
    之男竊賊爬進圍牆，進入鐵皮屋，將鋁門窗拆下往馬路邊放
    置，該竊賊約165公分高、身材瘦小、短髮等情（見第21339
    號偵卷第10、11頁），參以前述邱瑞堂曾與該男竊賊對話一
    、二句，是邱瑞堂警詢之陳述自非憑空敘述，然被告身高有
    180公分左右，有被告站立身高度量表前的相片可稽（見他
    字第846號卷第21、22頁），則顯與邱瑞堂警詢所述男竊賊
    之身材差異甚大，故邱瑞堂所見男竊賊是否被告，自有可疑
    ，而邱瑞堂於原審對被告之指認仍不足解釋邱瑞堂警詢陳述
    之矛盾，故不得據邱瑞堂之證述為不利被告之認定。
  (三)證人許美珠於原審雖證稱：「被告晚上來，幫我搬衣服……
    陳水成把我趕出去，我跟被告借三輪車，三輪車裡面除了我
    的衣服外，還有我的證件，要載我到麵攤。」、「後來我們
    從大潤發離開要到麵攤，麵攤在華中橋頭，中間經過保生大
    帝，然後才到橋和路，被告不知道去哪裡搬來白鐵，當時三
    輪車放在橋和路的水溝旁，在抽水站旁，我在顧我的東西。
    」、「（問：妳有無看到被告去一個鐵皮屋？）我一轉頭就
    沒看到被告，不知道他去鐵皮屋……後來就拿白鐵出來，他
    從哪裡拿出來我不知道。」、「我一轉頭沒有看到被告，後
    來證人邱瑞堂去抓被告，當時被告手上有拿鋁門窗。」、「
    ……他把白鐵放在我的衣服上，我拖不動三輪車，一開始被
    告就放一塊白鐵放在我三輪車上，後來被告才去拆鋁門窗。
    」、「（問：警察來時被告在哪裡？）他跑掉，邱瑞堂要抓
    他，他就跑了。」、「（提示扣案白鐵照片問：妳有無看到
    ？）我在水溝旁顧我的衣物時，我看到被告拿出來，但是我
    不知道他從哪裡拿的。」等語（見原審卷第50頁反面起），
    依許美珠上述證詞，是其向被告借三輪車，惟許美珠於原審
    證稱被告載其離開住處的時間，約為案發當日凌晨3時云云
    （見原審卷第51頁），與許美珠之同居人陳水成證稱：被告
    與許美珠離開住處之時間約為夜間8時等語（見原審卷第55
    頁），許美珠與陳水成二人所述相差4小時，許美珠所述是
    否另有隱情，實屬可疑，又許美珠於97年7月19日檢察官偵
    查時，供述其同居人將其自住處趕出，其向被告借三輪車載
    運衣物要去阿姨家，惟經檢察官詢問其阿姨住處，許美珠竟
    答稱與其被趕出之地址相同（見第21339號偵卷第35頁），
    許美珠於原審另改稱是要將其衣物搬運至其工作之麵攤云云
    ，足見許美珠前後所述有不盡相符之處，則許美珠否認自己
    參與行竊，卻指證被告為行竊之人，其指證之憑信性應屬可
    疑，在此情況下，且許美珠單一指證而無其他佐證得證明被
    告竊盜，本件自應為被告無罪之認定。
三、原審為被告有罪之判決，尚有未合，被告上訴，否認犯行，
    其上訴為有理由，應撤銷原判決予以改判，並為被告無罪之
    諭知。
據上論斷，應依刑事訴訟法第369條第1項前段、第364條、第301
條第1項，判決如主文。
本案經檢察官李金定到庭執行職務。
中    華    民    國   100    年    3     月    30    日
                  刑事第二十一庭審判長法  官  周政達
                                      法  官  許永煌
                                      法  官  趙文
以上正本證明與原本無異。
不得上訴。
                                      書記官  葉金發
中    華    民    國   100    年    3     月    31    日